臺灣新北地方法院刑事判決
110年度審易字第1985號
公  訴  人  臺灣新北地方檢察署檢察官
被      告  蔡丞恩




上列被告因侵占案件，經檢察官提起公訴（110年度偵緝字第313
5號），被告為有罪之陳述，經本院合議庭裁定進行簡式審判程
序，判決如下：
    主  文
蔡丞恩犯業務侵占罪，處有期徒刑陸月，如易科罰金，以新臺幣
壹仟元折算壹日。
    事實及理由
一、本件被告蔡丞恩所犯係死刑、無期徒刑、最輕本刑為3年以
    上有期徒刑或高等法院管轄第一審案件以外之罪，於準備程
    序進行中，被告先就被訴事實為有罪之陳述，經本院告知簡
    式審判程序之旨，並聽取公訴人及被告之意見後，認適宜改
    依簡式審判程序進行，爰依刑事訴訟法第273條之1第1項規
    定，裁定進行簡式審判程序，合先敘明。
二、本件犯罪事實及證據，除證據部分應補充：「被告蔡丞恩於
    民國110年12月21日、111年1月18日本院準備程序及審理時
    之自白、被告與告訴人於110年3月3日簽立之協議書1份」外
    ，其餘均引用如附件檢察官起訴書之記載。 
三、論罪科刑理由：
  ㈠論罪之理由：
　　按刑法上所謂業務，係指個人基於其社會地位繼續反覆所執
    行之事務，不論為專職或兼職，主要事務或附隨事務，有給
    或無給，是否得法律之許可，凡以反覆同種類之行為為目的
    之社會活動具有持續性者，皆屬之，並不以具備一定之形式
    條件為必要。查：被告與統一超商股份有限公司簽立特許經
    營契約書，雙方約定被告蔡丞恩受統一超商股份有限公司之
    委託，於107年4月27日至117年4月27日止，擔任統一超商文
    聖門市之特許經營者，且為該超商門市之店長，負責收取、
    保管客戶購物、繳費等所交付之現金款項及營業金，並依規
    定每日匯回營業金額予統一超商股份有限公司等工作，係從
    事業務之人。被告對於其向客戶所收取之現金款項及營業金
    ，具有業務上之持有關係，倘擅自將前開款項取走使用，予
    以侵占入己，自屬業務侵占之行為。是核被告所為，係犯刑
    法第336條第2項之業務侵占罪。　　
  ㈡科刑之理由：
　　刑法第57條科刑審酌：
    爰以行為人之責任為基礎，並審酌被告身為統一超商文聖門
    市之店長，本應公私分明且克盡職守，竟未能謹守份際，貪
    圖一時私利，未依約將保管持有之店內營業所得繳回總公司
    ，侵占業務上持有他人之財物，其漠視他人財產權之行為，
    應予非難，惟念及被告犯後尚知坦認犯行，態度尚可，且已
    與告訴人私下達成協議，約定償還前開款項，此有被告所提
    出之協議書1份在卷可佐，並兼衡被告大學肄業之智識程度
    、未婚、無子女、目前從事炸物小吃販賣工作（本院卷附11
    1年1月18日簡式審判筆錄第4頁）等一切情狀，量處如主文
    所示之刑，並諭知易科罰金之折算標準。 
  ㈢沒收：
    按犯罪所得屬於犯罪行為人者，沒收之，於全部或一部不能
    沒收或不宜執行沒收時，追徵其價額；宣告前2 條之沒收或
    追徵，有過苛之虞、欠缺刑法上之重要性、犯罪所得價值低
    微，或為維持受宣告人生活條件之必要者，得不宣告或酌減
    之，刑法第38條之1第1項前段、第3項、第38條之2第3 項分
    別定有明文。查：被告已與告訴人於110年3月3日簽立協議
    書，同意告訴人除可沒收被告先前所繳付之履約保證金新臺
    幣（下同）60萬元外，另須再賠償告訴人60萬元，此有被告
    110年11月12日所提之答辯狀暨協議書1份（本院卷第27頁至
    第103頁、第105頁至第107頁）在卷可稽，考量被告上開賠
    償金額約相當於本案業務侵占犯行之犯罪所得，倘若再追徵
    被告犯罪所得，則疊加上開雙方所協議之賠償金額，將導致
    過量之執行扣押或追徵犯罪所得，有過苛之虞，是依刑法第
    38條之2第2項規定，不予另行宣告沒收或追徵，附此敘明。
四、適用之法律：
  ㈠刑事訴訟法第273條之1第1項、第299條第1項前段、第310條
    之2、第454條第2項。
  ㈡刑法第336條第2項、第41條第1項前段。
  ㈢刑法施行法第1條之1第1項，判決如主文。
本案經檢察官歐蕙甄偵查起訴，由檢察官黃明絹到庭執行職務。
中    華    民    國   111    年    2     月    22    日
                  刑事第二十四庭法  官  潘 長 生
上列正本證明與原本無異。
如不服本判決，應於判決送達後20日內敘明上訴理由，向本院提
出上訴狀(應附繕本)，上訴於臺灣高等法院。其未敘述上訴理由
者，應於上訴期間屆滿後20日內向本院補提理由書「切勿逕送上
級法院」。
                                書記官  許 雅 琪
中    華    民    國   111    年    2     月    22    日
附錄本案論罪科刑法條全文：
中華民國刑法第336條
對於公務上或因公益所持有之物，犯前條第1項之罪者，處1年以
上7年以下有期徒刑，得併科15萬元以下罰金。
對於業務上所持有之物，犯前條第1項之罪者，處6月以上5年以
下有期徒刑，得併科9萬元以下罰金。
前二項之未遂犯罰之。
--------------------------------------------------------
附件： 
臺灣新北地方檢察署檢察官起訴書
                                   110年度偵緝字第3135號
　　被　　　告　蔡丞恩　男　28歲（民國00年0月00日生）
　　　　　　　　　　　　住新北市○○區○○○路0段000巷00
　　　　　　　　　　　　弄00號
　　　　　　　　　　　　居新北市○○區○○街00○0號13樓
　　　　　　　　　　　　國民身分證統一編號：Z000000000號
上列被告因侵占案件，業經偵查終結，認應提起公訴，茲將犯罪
事實及證據並所犯法條分敘如下：
　　　　犯罪事實
一、蔡丞恩與統一超商股份有限公司簽訂特許經營契約暨管理規
    章，約定自民國107年4月27日起至117年4月27日止，在新北
    市○○區○○街00號統一超商文聖門市擔任店長，負責經營管理
    超商門市一切事務，並每日依規定匯回營業金額，雙方並明
    文約定統一超商每日營業金額為統一超商股份有限公司所有
    等細節，為從事業務之人，因在外負有債務，竟萌生挪用店
    內款項之意，而意圖為自己不法之所有，於110年2月25日及
    同年月26日，在上址超商，將本應匯回統一超商股份有限公
    司之營業金額合計新臺幣（下同）98萬7582元予以侵占入己
    。嗣統一超商股份有限公司之會計李小文發現統一超商文聖
    門市完全沒有匯入營業金額，經區顧問王薪智調查後發現上
    情，遂具狀向本署提出告訴。
二、案經統一超商股份有限公司告訴偵辦。
　　　　證據並所犯法條
一、證據清單及待證事實：
編號 證據名稱 待證事項 1 被告蔡丞恩於本署偵查中之自白。 被告坦承上開業務侵占之犯行。 2 證人即告訴代理人李建穎、證人李千慧（統一超商文聖門市副店長）、王薪智、李小文於本署偵查中之證述。 證明被告上開業務侵占之犯罪事實。 3 特許經營契約暨管理規章、營業金異常帳務反應單、區顧問訪店溝通紀錄表、現金日報表各1份 同上。 
二、核被告蔡丞恩所為，係犯刑法第336條第2項之業務侵占罪嫌
    。又被告因上開犯罪所得，若未合法發還，請依刑法第38條
    之1第1項前段規定宣告沒收；如全部或一部不能沒收時，請
    依同條第3項規定追徵其價額。
三、依刑事訴訟法第251條第1項提起公訴。
　　此　致
臺灣新北地方法院
中　　華　　民　　國　 110　　年　　11　　月　　3 　　日
　　　　　　　　　　　　　檢　察　官　歐蕙甄
本件正本證明與原本無異
中　　華　　民　　國　 110　　年　　11　　月　  9     日
                          書  記  官  林宗暉
附錄本案所犯法條全文　　
中華民國刑法第336條
對於公務上或因公益所持有之物，犯前條第 1 項之罪者，處 1
年以上 7 年以下有期徒刑，得併科 15 萬元以下罰金。
對於業務上所持有之物，犯前條第 1 項之罪者，處 6 月以上 5
年以下有期徒刑，得併科 9 萬元以下罰金。
前二項之未遂犯罰之。